臺灣高等法院刑事判決
110年度上易字第1694號
上  訴  人  臺灣新北地方檢察署檢察官
被      告  賴金圳



上列上訴人因被告妨害自由案件，不服臺灣新北地方法院110年
度審易字第746號，中華民國110年8月31日第一審判決（起訴案
號：臺灣新北地方檢察署110年度調偵字第903號），提起上訴，
本院判決如下：
    主  文
原判決關於不予沒收部分撤銷。
扣案之菜刀壹把，沒收。
其餘上訴駁回。
    事  實
一、乙○○與甲○○原分別係居住於新北市○○區○○路0段00巷00弄0號
    3樓、2樓之鄰居，乙○○於民國109年10月21日晚上9時37分許
    ，因懷疑甲○○在上址自宅內辱罵其本人，竟基於恐嚇之犯意
    ，自其住處拿取菜刀1把，至該址2樓甲○○住處大門口，手持
    菜刀揮舞敲打甲○○住處鐵門，致令甲○○恐其生命、身體受到
    危害，而心生畏懼，足生危害於安全，甲○○旋即報警處理，
    嗣警於同年月30日通知乙○○前往警局說明，復偕警返回其上
    址住處，扣得其所有之菜刀1把，進而查知上情。
二、案經甲○○訴由新北市政府警察局土城分局報告臺灣新北地方
    檢察署檢察官偵查起訴。
    理  由
一、證據能力
㈠、按被告以外之人於審判外之陳述，雖不符刑事訴訟法第159  
    條之1 至第159 條之4 之規定，而經當事人於審判程序同意
     作為證據，法院審酌該言詞陳述或書面陳述作成時之情況
    ， 認為適當者，亦得為證據，刑事訴訟法第159 條之5 第1
     項 定有明文。本件檢察官、上訴人即被告乙○○於本院審判
    程 序時，就本判決所引用其他審判外之言詞或書面陳述，
    均明 示同意有證據能力，本院審酌該具有傳聞證據性質之
    證據， 其取得過程並無瑕疵，與待證事實具有關聯性，證
    明力非明 顯過低，以之作為證據係屬適當，認俱得為證據
    。
㈡、至於本判決所引用之非供述證據部分，與本案均有關連性，
    亦無證據證明係實施刑事訴訟程序之公務員以不法方式所取
    得，依刑事訴訟法第158 條之4 之反面解釋，當有證據能力
    ，復於本院審理時，提示並告以要旨，使檢察官、被告充分
    表示意見，自得為證據使用。
二、訊據被告固坦承有於上揭時間，取其所有之菜刀1把，前至
    該址2樓告訴人甲○○住處大門口，手持菜刀揮舞敲打告訴人
    住處鐵門等情，惟否認有何恐嚇犯行，辯稱：因為告訴人與
    1名男子辱罵我及我母親，我才會拿菜刀去她住處，揮舞敲
    打告訴人住處鐵門，沒有要恐嚇等語。經查：
㈠、本件被告確有於上揭時間，持其所有之菜刀至告訴人住處大
    門口，手持菜刀揮舞敲打告訴人住處鐵門一節，業據被告供
    承在卷（見109偵42835卷第9至10、14、56頁，原審110審易
    746卷第86頁，本院卷第53頁），核與證人即告訴人於警詢
    、偵查時證述之情節（見同上偵卷第16、73至74頁）大致相
    符，並有現場監視器影像光碟暨擷圖照片及檢察官勘驗筆錄
    在卷可稽（見同上偵卷第29、31頁、110調偵903卷第9頁，
    光碟置於偵查卷存放袋），此外，復有被告所有之菜刀1把
    扣案足佐。從而，上揭事實，堪以認定。
㈡、被告雖辯謂：沒有要恐嚇云云。然按行為人對於實現客觀不
    法構成要件之所有行為情狀，有所認識或預見，進而決意實
    現不法構成要件之主觀心態，即為故意，而刑法第305 條之
    恐嚇危害安全罪，係指受惡害通知者，因受恐嚇而產生安全
    上之危險與實害，在恐嚇者而言，只要其恐嚇之加害內容，
    在客觀上須有直接或間接實現或支配之可能性，即能成立本
    罪，不必真有加害之意思，更不能真有實施加害之行為。依
    現場監視器影像顯示，被告自樓上奔跑下樓至告訴人住處大
    門，右手持菜刀朝告訴人住處鐵門大力揮舞敲打鐵門4次，
    有勘驗筆錄在卷可按。是依監視器影像畫面顯示，被告持菜
    刀至告訴人住處大門揮舞，已有帶警告意味甚明，且其持菜
    刀大力朝告訴人住處鐵門揮舞敲打之舉動與敲打金屬所產生
    之聲響，一般人聽聞、見聞其言行舉動，已足以使人對於己
    身之身體、自由安全產生畏佈之心理，其所為之加害內容，
    客觀上確有實現之可能性。揆諸前開說明，核與刑法第305 
    條恐嚇危害安全罪之構成要件相符。被告前開置辯，即無足
    採。
㈢、綜上所述，本件事證明確，被告犯行，洵堪認定，應依法論
    科。    
三、核被告所為，係犯刑法第305條之恐嚇危害安全罪。
四、撤銷原判決關於不予沒收之理由
㈠、按刑法、刑法施行法相關沒收之條文已於104年12月30日、10
    5年6月22日修正公布，並於105年7月1日施行。修正後刑法
    刪除第34條沒收為從刑之規定，將沒收重新定性為「刑罰及
    保安處分以外之法律效果，具有獨立性，而非刑罰（從刑）
    」。而為使犯罪行為人不得保有不法利得，認沒收本質為「
    準不當得利的衡平措施」。又修正後刑法基於沒收具備獨立
    性，亦規定得由檢察官另聲請法院為單獨沒收之宣告（刑法
    第40條第3項、刑事訴訟法第259條之1、第455條之34至37參
    照）。因而在訴訟程序，沒收得與罪刑區分，非從屬於主刑
    。本案依沒收新制，本於沒收之獨立性，本院自得於本案前
    述罪刑上訴無理由駁回時，單獨撤銷沒收部分，並自為判決
    （最高法院106年度台上字第1236號判決意旨參照）。
㈡、又供犯罪所用、犯罪預備之物或犯罪所生之物，屬於犯罪行
    為人者，得沒收之，刑法第38條第2項前段定有明文。查扣
    案之菜刀1把，為被告所有之物，且供犯本件犯行所用一節
    ，業據被告供承在卷（見109偵42835卷第13至14頁，本院卷
    第52頁），自應依刑法第38條第2項之規定，予以宣告沒收
    。原審就扣案之菜刀，認屬一般工具，且非違禁物或須義務
    沒收之物，不予宣告沒收，即有未洽。檢察官上訴意旨雖未
    指摘及此，惟原判決此一違誤係單純沒收之違法，並未使所
    其事實之認定或罪刑之宣告隨之動搖或受到影響，揆諸前揭
    說明，自得與罪刑分開處理，單獨撤銷原判決關於不予沒收
    部分，諭知如主文第2項所示。 
五、駁回上訴之理由
㈠、原審以被告所犯事證明確，適用刑法第305條、第41條第1項
    前段之規定，審酌被告與告訴人為上下樓層的鄰居，因故相
    處不睦，且其實行本件犯行之時，尚於另案假釋之期間，本
    應謹言慎行，避免任何違法犯紀之作為，卻未能秉持理性、
    平和之態度，循合法之途徑妥善處理或化解紛爭，放縱一己
    怒氣而持菜刀在門外對告訴人施以威嚇，危害告訴人之身心
    安全，實有不該，兼衡被告犯後終能坦承犯行，態度勉可，
    兼衡其素行、教育程度、職業、家庭經濟與生活狀況等一切
    情狀，量處拘役30日，並諭知以新臺幣1千元折算1日為其易
    科罰金之折算標準。經核原審認事用法均無違誤，量刑亦稱
    妥適。
㈡、檢察官提起上訴，上訴理由謂：被告犯後迄今已近1年，不僅
    未賠償告訴人損害，且仍持續騷擾新住戶，犯後毫無悔意，
    原審僅量處拘役30日，量刑過輕，不符罪刑相當原則等語。
    查：
  ⒈刑事審判旨在實現刑罰權之分配的正義，故法院對有罪被告
    之科刑，應符合罪刑相當之原則，使輕重得宜，罰當其罪，
    以契合社會之法律感情，此所以刑法第57條明定科刑時應審
    酌一切情狀，尤應注意該條所列10款事項以為科刑輕重之標
    準，俾使法院就個案之量刑，能斟酌至當。至於量刑輕重，
    係屬事實審法院得依職權自由裁量之事項，苟其量刑已以行
    為人之責任為基礎，並斟酌刑法第57條各款所列情狀，而未
    逾越法定刑度或有濫用權限情事，即不得任意指為違法（最
    高法院75年台上字第7033號判例、103年度台上字第36號判
    決意旨參照）。
　⒉原審於判決理由欄內詳予說明其量刑基礎，且敘明係審酌前
    揭各項情狀，顯已斟酌刑法第57條各款事由，並基於刑罰目
    的性之考量、刑事政策之取向以及行為人刑罰感應力之衡量
    等因素而為刑之量定，且以行為人責任為基礎，未逾越法定
    刑度。考量被告僅因懷疑告訴人辱罵其本人及其母親，即持
    菜刀至告訴人住處大門為本件犯行，致令告訴人心生畏懼，
    所為固有不該，然依卷附監視器影像顯示，被告本件犯行，
    除持菜刀朝告訴人鐵門揮舞敲打4次外，並無其他惡害相加
    之通知，且案發過程歷時約2分鐘，顯見被告應係一時氣憤
    而為本件犯行，本院認原審據此並審酌被告之犯罪動機、目
    的、手段、犯罪之情節、犯後態度、素行及其家庭狀況、經
    濟等情狀，量處拘役30日，並諭知上述易科罰金折算標準，
    其量刑並無違背公平正義之精神，客觀上不生量刑明顯輕重
    失衡之裁量權濫用情形，難認有何不當而構成應撤銷之事由
    可言。
　⒊至於檢察官於本院審理時提出之監視器影像檔案，經本院當
    庭勘驗結果，固足認被告有於110年6月3日、同年7月10日三
    度行經上址2樓住宅大門口時，有拍打該住宅鐵門之舉止（
    見本院卷第50至51頁），然此與本案被告犯行無關。況告訴
    人於110年2月1日偵查中供稱：我現在已經搬家等語（見109
    偵42835卷第73頁），顯見被告為前開拍打上址2樓住宅大門
    時，告訴人已非該址之住戶，是難認被告於110年6月3日、
    同年7月10日之舉止係針對告訴人。從而，尚無從僅因被告
    有拍打該址新住戶大門之舉止，遽認原審量刑有不當之情事
    。
　⒋綜上所述，前揭檢察官上訴意旨指稱原審量刑過輕等語，尚
    非足取。是檢察官提起上訴，對於原審量刑之自由裁量權限
    之適法行使，持己見為不同之評價，而指摘原判決不當，自
    難認有理由，應予以駁回。
據上論斷，應依刑事訴訟法第368條、第369條第1項前段、第364
條，刑法第38條第2項，判決如主文。
本案經檢察官劉家瑜提起公訴，檢察官陳炎辰提起上訴，檢察官
羅建勛到庭執行職務。
中　　華　　民　　國　　110 　年　　12　　月　　28　　日
                  刑事第十九庭  審判長法　官  曾淑華
                                      法　官  許文章
                                      法　官  李殷君
以上正本證明與原本無異。
不得上訴。
                                      書記官  周彧亘
中　　華　　民　　國　　110 　年　　12　　月　　28　　日
附錄：本案論罪法條全文
中華民國刑法第305條
以加害生命、身體、自由、名譽、財產之事恐嚇他人，致生危害
於安全者，處2年以下有期徒刑、拘役或9千元以下罰金。